【裁判字號】    99,交聲更,69
【裁判日期】    991021
【裁判案由】    交管條例聲異
【裁判全文】
臺灣板橋地方法院交通事件裁定        99年度交聲更字第69號
原處分機關  交通部公路總局臺北區監理所蘆洲監理站
異  議  人  甲○○
上列異議人即受處分人因違反道路交通管理處罰條例案件，對於
交通部公路總局臺北區監理所蘆洲監理站於民國99年4 月9 日所
為之北監蘆字第裁46-C00000000號裁決處分聲明異議，本院於99
年5 月4 日以99年度交聲字第968 號裁定後，原處分機關不服，
提起抗告後，經臺灣高等法院於99年9 月13日以99年度交抗字第
1436 號裁定將原裁定撤銷發回，本院更為裁定如下：
    主  文
原處分關於吊扣駕駛執照拾貳個月部分撤銷。
上開撤銷部分甲○○汽車駕駛人，駕駛汽車經測試檢定酒精濃度
超過規定標準，壹年內不得考領普通重型機車駕駛執照。
    理  由
一、原處分機關略以：異議人甲○○於民國98年11月12日20時58
    分許，騎乘車牌號碼CT3-959 號普通重型機車，在臺北縣蘆
    洲市○○路243 巷7 弄3 號前，因酒後騎車，經測試檢定其
    呼氣酒精濃度達每公升0.68毫克而超過規定標準，且未領有
    普通重型機車駕駛執照而違規駕騎普通重型機車，經臺北縣
    政府警察局蘆洲分局當場開單舉發（北縣警交大字第C0000-
    0000號舉發違反道路交通管理事件通知單），原處分機關於
    99年4 月9 日依道路交通管理處罰條例第35條第1 項第1 款
    規定，裁處罰鍰新台幣4 萬5 千元、吊扣駕駛執照12個月（
    因異議人無重型機車駕駛執照，而應吊扣普通小型車駕駛執
    照），並依同條例第24條第1 項第2 款規定（裁決書漏載第
    1 項第2 款），施以道路交通安全講習，異議人於99年4 月
    16日聲明異議等情。
二、異議意旨略以：異議人確於前開時地，酒後騎乘重型機器腳
    踏車為警舉發，然原處分機關吊扣其小客車普通駕駛執照，
    嚴重影響工作生計，為此聲明異議，聲請撤銷原處分關於吊
    扣小客車普通駕駛執照部分等語。
三、法院之判斷：
（一）按道路交通管理處罰條例所稱之汽車，包括機器腳踏車。
      又汽車駕駛人，駕駛汽車經測試檢定有酒精濃度超過規定
      標準情形者，處新台幣一萬五千元以上六萬元以下罰鍰，
      並當場移置保管該汽車及吊扣其駕駛執照一年；因而肇事
      致人受傷者，並吊扣其駕駛執照二年；致人重傷或死亡者
      ，吊銷其駕駛執照，並不得再考領，另應接受道路交通安
      全講習，道路交通管理處罰條例第3 條第8 款、第35條第
      1 項第1 款、第24條第1 項第2 款分別定有明文。
（二）查異議人於前開時地，酒後騎乘普通重型機車為警舉發，
      而異議人並無普通重型機車駕駛執照，僅持有普通小型車
      駕駛執照等情，為異議人所不否認，復有汽車駕駛人駕駛
      執照查詢資料附卷可稽，應堪信為真實。
（三）次按道路交通管理處罰條例第68條於94年12月14日修正公
      布，經行政院以95年2 月27日行政院院台交字第0950082-
      898 號令核定自95年3 月1 日施行，而本件異議人行為時
      及裁決時分別為98年11月12日、99年5 月4 日，均在該條
      文修正後，是本件違規行為之認定，自應依行為時及裁處
      時之道路交通管理處罰條例第68條規定裁處。而修正後之
      該條文規定「汽車駕駛人，因違反本條例及道路交通安全
      規則之規定，受吊銷駕駛執照處分時，吊銷其持有各級車
      類之駕駛執照」（與修正前比較係刪除「吊扣」），其修
      正之原因乃舊法將違規駕駛人所持有各級車類之駕駛執照
      一併吊扣或吊銷失之過酷，影響人民工作及生活甚鉅，故
      依修正後規定，受吊扣駕駛執照處分時，不再吊扣其持有
      各級車類之駕駛執照，僅於受吊銷駕駛執照處分時，始吊
      銷其持有各級車類之駕駛執照。
（四）經查：異議人違規時係騎乘普通重型機車，其依法所受之
      處分應為限制騎乘普通重型機車之權利，而應吊扣普通重
      型機車駕駛執照，始符該條文之修正意旨。然因異議人並
      未領有普通重型機車駕駛執照，於此情形，自無從處以異
      議人吊扣普通重型機車駕駛執照之處分。原處分機關認應
      吊扣其普通小型車駕駛執照，自有未恰。
（五）按依汽車駕駛人違反本條例規定，應受吊扣駕駛執照處分
      ，於汽車駕駛人係無駕駛執照駕車者，在所規定最長吊扣
      期間內，不得考領駕駛執照，道路交通管理處罰條例第67
      條第6 項定有明文，是本條例就無駕駛執照者應受吊扣駕
      駛執照處分之情形，已設有處理之方式，自不得因違規人
      並無駕駛執照即任意吊扣其他種類車輛之駕照。從而，本
      件異議人係無普通重型機車駕照而騎乘普通重型機車，依
      前揭說明，只需依法禁止其在此期間內考領普通重型機車
      駕照，即可達成原本預定之法律效果。
（六）綜上所述，本案異議人騎駕普通重型機車，雖為警舉發「
      酒精濃度超過規定標準」之違規，惟異議人既無普通重型
      機車駕駛執照，自無從裁處吊扣普通重型機車駕駛執照之
      處分，原處分機關仍予裁罰，尚有未洽。異議人聲明異議
      為有理由，應將原處分關於吊扣異議人駕駛執照（普通小
      型車）十二個月部分撤銷，另諭知異議人此部分於一年內
      不得考領普通重型機車駕駛執照。
四、據上論斷，應依道路交通管理處罰條例第87條第2 項、道路
    交通案件處理辦法第20條，裁定如主文。
中    華    民    國    99    年    10    月    21    日
                  交通法庭  法  官  張誌洋
上列正本證明與原本無異。
如不服本裁定，應於裁定送達後五日內，敘明抗告理由，向本院
提出抗告狀。
                            書記官  張桐嘉
中    華    民    國    99    年    10    月    22    日

司法院資訊處製作；財團法人民間司法改革基金會備份。
